【裁判字號】    95,上訴,1498
【裁判日期】    950831
【裁判案由】    搶奪
【裁判全文】
臺灣高等法院臺中分院刑事判決        95年度上訴字第1498號
上  訴  人  臺灣彰化地方法院檢察署檢察官
被      告  癸○○
                    （
上列上訴人因被告搶奪案件，不服臺灣彰化地方法院95年度訴字
第804號中華民國95年5月19日第一審判決（起訴案號：臺灣彰化
地方法院檢察署95年度偵字第3770、3792號，移送併案：95年度
偵字第3975、4970、5446、5578、5860、6411號），提起上訴，
本院判決如下：
    主  文
原判決撤銷。
癸○○連續意圖為自己不法之所有，而搶奪他人之動產，累犯，
處有期徒刑年，並於刑之執行前，令入勞動場所強制工作，其
期間為年。扣案之半罩式安全帽壹頂、全罩式安全帽壹頂，均
沒收。
    事  實
一、癸○○年輕力壯，非無謀生能力之人，前於民國88年間，因
    施用毒品案件，經臺灣彰化地方法院北斗簡易庭以88年度斗
    簡字第561號刑事簡易判決判處有期徒刑6月確定；復於89年
    間，因施用第1、2級毒品案件，經臺灣彰化地方法院以89年
    度訴字第708號刑事判決判處有期徒刑 10月、10月，應執行
    有期徒刑1年6月確定後，經移送接續執行，於91年7月4日因
    縮短刑期假釋出監並付保護管束，復於假釋保護管束期間，
    於91年間，因施用第1、2級毒品案件，經原審法院以92年度
    訴字第170號刑事判決分別判處有期徒刑 1年、1年，應執行
    有期徒刑 1年10月確定，並經撤銷假釋，應執行殘刑有期徒
    刑5月2日，而接續執行，於95年1月9日因縮短刑期假釋出監
    並付保護管束，並於 95年1月31日保護管束期滿執行完畢。
    詎其竟不知悔改，基於意圖為自己不法所有之概括犯意，連
    續於下列時、地為搶奪犯行：
  (一)95年4月12日 18時許，駕騎不知情之其母陳淑瓊所有車牌號
    碼KWL－650號重型機車行經彰化縣溪湖鎮○○路之育民書店
    前時，趁壬○○不備之際，徒手搶奪壬○○手中之皮夾 1只
    （內有白金鑽石項鍊 1條、身分證、駕照、健保卡、信用卡
    各1張、提款卡2張、印章1枚及現金新臺幣（下同）1,000元
    ）。得手後，除將搶得之現金花用殆盡外，其餘之物均予以
    丟棄。嗣經警循線查獲上情。
  (二)95年4月14日下午2時45分，騎乘同上車牌號碼KWL－650號重
    型機車，途經彰化縣溪湖鎮○○街65號對面處，適見己○○
    徒步行經該處，隨即趁己○○不及防備之際，由己○○後方
    徒手搶奪己○○手中所有之黑色手提包1 個（內有現金約1,
    000多元、 國民身分證、國民健保卡、汽車新舊駕照、教師
    服務證各1張、殘障手冊1本、彰化銀行、第一銀行、溪湖郵
    局、臺中商銀之存摺各 1本、第一銀行、合作金庫銀行提款
    卡各1張） ，得手後隨即騎乘前開機車逃匿，並將現金花用
    完畢，其餘物品則予以丟棄。
  (三)95年4月14日晚上9時20分，騎乘同上機車，並頭戴自備之全
    罩式安全帽 1頂，途經彰化縣溪湖鎮○○里○○路與福安路
    口處，適見游麗卿騎乘機車於該處停等紅燈行車號誌，隨即
    趁游麗卿不及防備之際，徒手搶奪游麗卿所有懸掛於機車鎖
    下方之粉紅色皮包1個（內有現金約5,000多元、國民身分證
    、國民健保卡、機車駕照、機車行照各1張、支票1張、行動
    電話1支） ，得手後隨即騎乘前開機車逃匿，並將現金花用
    完畢，其餘物品則予以丟棄。
  (四)95年4月16日上午 10時許，騎乘同上機車，頭戴自備全罩式
    之安全帽1頂，途經彰化縣溪湖鎮○○街244號前，適見同向
    之蔡素卿騎乘機車亦行經該處，隨即趁蔡素卿不及防備之際
    ，徒手搶奪蔡素卿所有置於機車置物箱之紅色小皮包1 個（
    內有現金5,000元、富邦銀行金融卡1張），得手後隨即騎乘
    前開機車逃匿。嗣經警方據報調閱路口監視錄影帶，循線於
    95年4月17日晚上7時45分，通知其至警局而查知上情。
  (五)95年4月17日中午 12時45分，騎乘同上機車，並頭戴自備之
    半罩式安全帽 1頂，途經彰化縣溪湖鎮○○路與大公路口處
    ，適見甲○○騎乘機車於該處停等紅燈行車號誌，隨即趁甲○○不及防備之際，徒手搶奪甲○○所有置放於機車踏板處
    之米黃色大皮包1個（內有現金約1,500元、國民身分證、華
    僑銀行信用卡、溪湖農會提款卡、郵局提款卡各 1張、藍色
    小皮包1個、行動電話1支），得手後隨即騎乘前開機車逃匿
    ，並將現金花用完畢，其餘物品則予以丟棄。嗣經警方於95
    年4月17日晚上7時45分，循線並通知其至警局始知前開犯罪
    事實欄一之(二)(三)(五)所載上情，並扣得其所有之前開半罩式安
    全帽1頂。
  (六)95年4月21日夜間 10時50分，騎乘同上機車，途經彰化縣溪
    湖鎮果菜市場夜市內，適見子○○正向攤販購物，隨即趁子
    ○○不及防備之際，徒手搶奪子○○手中所有之紅色皮包 1
    個 （內有現金2,173元、國民身分證、汽車駕照、機車駕照
    、機車行照各1張） ，得手後隨即騎乘前開機車逃匿，經警
    方據報於 95年4月21日夜間11時，在彰化縣溪湖鎮○○里○○路青宅巷 15之5號前空地將癸○○逮捕。並經彰化縣警察
    局溪湖分局將癸○○移送臺灣彰化地方法院檢察署檢察官複
    訊後，於 95年4月22日由該署檢察官向臺灣彰化地方法院【
    聲請羈押獲准】。
  (七)95年5月4日癸○○被臺灣彰化地方法院檢察署檢察官以95年
    度偵字第3770、3792號起訴移審後，臺灣彰化地方法院法官
    裁定羈押，嗣於 95年5月11日言詞辯論之後，裁定准予新台
    幣10,000元具保停止羈押，同年月15日癸○○之母陳淑瓊繳
    付保證金後，癸○○【停止羈押】釋放。詎癸○○仍不知悔
    悟，猶基於同上搶奪之概括犯意，於釋放後不滿20日之95年
    6月3日15時30分，復騎乘未懸掛車牌同上機車，途經彰化縣
    彰化縣永靖鄉○○路與中山路口處，適見戊○○自便利商店
    走出來，欲發動機車不及防備之際，徒手搶奪戊○○左腋下
    皮包1個（內有現金約100多元、汽車駕照、身分證、健保卡
    、金融卡及信用卡各1張） ，得手後隨即騎乘前開機車逃匿
    ，並將現金花用完畢，皮包則予以丟棄。
  (八)95年6月5日上午10時30分，騎乘同上機車，途經彰化縣溪湖
    鎮○○路與太平街街口處，適見辛○○騎乘之車牌號碼KWC-
    175號重型機車之機車鑰匙圈上方有黑色小皮包1個，隨即趁
    辛○○不及防備之際，由後方徒手搶奪上開小皮包1個 （內
    有現金約3600多元、黃金彌月金牌1個） ，得手後隨即騎乘
    前開機車逃匿，並將現金花用完畢，皮包則予以丟棄於彰化
    縣溪湖橋舊濁水溪內。
  (九)95年6月6日11時30分許，騎乘未懸掛車牌同上機車，行經彰
    化縣溪湖鎮大突里大突巷時，見獨自騎乘腳踏車之寅○頸部
    掛有金項鍊，竟騎乘上開機車尾隨於後，見寅○停車時，隨
    即趨前佯稱問路，趁寅○不備之際，徒手搶奪寅○頸部之金
    項鍊1 條。得手後，於同日夜間10時許，在台中縣東勢鎮，
    將所搶得之項鍊交付予不詳姓名、年籍之男子充抵債務。嗣
    經警調閱監視器因而循線查獲。
  (十)95年6月7日上午 7時35分，騎乘未懸掛車牌同上機車，途經
    彰化縣永靖鄉○○路與永和巷口處，趁丁○○不及防備之際
    ，徒手搶奪丁○○所有之橘紅色背包1個（內有現金600元餘
    元、紅色皮包1個、行動電話1支、信用卡2張、身分證1張、
    汽機車駕照各1張、國民健保卡1張），得手後隨即騎乘前開
    機車逃逸無蹤，並將現金花用完畢，其餘物品則丟棄於路旁
    。
  (十一)95年6月11日 15時35分，騎乘未懸掛車牌同上機車，頭戴自
    備全罩式安全帽 1頂，途經彰化縣溪湖鎮○○路黃昏市場內
    ，趁乙○○不及防備之際，徒手搶奪乙○○所有之LV皮包 1
    個（內有現金6500元、花旗銀行信用卡4張、新光三越卡2張
    、匯豐銀行1張、國泰世華銀行2張、台新銀行 2張、國民健
    保卡1張） ，得手後隨即騎車逃逸無蹤，並將現金花用完畢
    ，其餘物品則丟棄於彰化縣溪湖鎮○○路旁。
  (十二)95年6月13日 12時30分許，騎乘同上機車，行經彰化縣員林
    鎮○○街與中正路口處，見丑○○在該處等候紅燈之際，趁
    丑○○不備之際，從左後側搶奪丑○○所有之皮包1個 （內
    有現金1500元、門號0000－000000號手機1支） 。得手後，
    將手機賣給姓名年籍不詳綽號「阿佳」之男子，並將所有現
    金花用殆盡。另將手機 SIM卡及手機皮套丟棄在彰化縣埔心
    鄉○○路368之30號東側50公尺處。
  (十三)95年6月14日 18時35分許，騎乘未懸掛車牌之同上機車，途
    經彰化縣溪湖鎮○○街27號前處，趁庚○○不及防備之際，
    徒手搶奪庚○○頸上之金項鍊1條 （價值約20,000元）。得
    手後，隨即騎乘前開機車逃匿，並將金項鍊變賣花用殆盡。
  (十四)95年6月15日 13時許，騎乘同上機車，頭戴自備全罩式之安
    全帽 1頂，途經彰化縣溪湖鎮○○街與西環路路口時，適見
    陳世翠騎乘車牌號碼 VNT-977號輕型機車於該處路口停等紅
    燈行車號誌，隨即趁陳世翠不及防備之際，徒手搶奪陳世翠
    所有之皮包1個（內有現金5,000元），得手後隨即騎乘前揭
    機車逃匿，現金花用完畢，皮包則丟棄於彰化縣溪湖鎮之舊
    濁水溪內。
  (十五)95年6月17日 15時50分，騎乘同上機車，並頭戴自備之全罩
    式安全帽1頂 （併辦意旨書誤載為半罩式），途經彰化縣溪
    湖鎮○○路與福安路口處，趁丙○○於該路口停等紅燈行車
    號誌而不及防備之際，徒手搶奪丙○○所有而放置於機車上
    之黃色小皮包1個（內有現金1800元、丙○○健保卡1張），
    得手後隨即騎乘前開機車逃匿。然因癸○○形跡可疑，早為
    警方發覺尾隨在後而當場查獲，並扣得癸○○所有作案用全
    罩式安全帽 1頂。嗣並於本件犯行警詢中，循線查獲上開事
    實欄一之(八)(十一)(十四)所載之犯行。又經彰化縣警察局溪湖分局將
    癸○○移送臺灣彰化地方法院檢察署檢察官複訊後，於95年
    6 月18日由該署檢察官第二次向臺灣彰化地方法院【聲請羈
    押獲准】後，在羈押期間經彰化縣警察局溪湖分局警員借提
    癸○○調查後，循線查悉上開事實欄一之(七)、(九)、(十)、(十二)、
    (十三)所載犯行。
二、案經游麗卿訴由彰化縣警察局溪湖分局報請臺灣彰化地方法
    院檢察署檢察官偵查起訴及移送併案審理。
    理  由
一、上開事實，訊據被告癸○○坦白承認，核與被害人壬○○、
    己○○、蔡素卿、甲○○、子○○、戊○○、辛○○、寅○
    、丁○○、乙○○、丑○○、庚○○、陳世翠、丙○○及告
    訴人游麗卿分別於警詢中之指證情節相符，並有贓物認領保
    管單6紙、車籍作業系統查詢認可資料1紙、現場及扣案物品
    照片共計70紙附卷可佐，核屬相符，且有被告所有供犯罪所
    用之半罩式安全帽、全罩式安全帽各1頂扣案可證，又95年6
    月17日扣押之全罩式安全帽，即被告在如事實欄一之(三)、(四)
    所示被告行搶時所戴之安全帽，業經被告於本院審理時供述
    甚明（見本院卷第見本院95年8月17日審判筆錄第3頁）。是
    以，如事實欄一之(三)、(四)所載之行搶工具並無其他 2頂全罩
    式安全帽，且該 2次行搶與如事實欄一之(十一)(十二)(十五)所載應係同
    一頂全罩式安全帽，原審判決此部分之認定尚屬有有誤，附
    此敘明。綜上所述，上開證據與被告自白相符，其自白堪信
    屬實，是本案事證明確，被告犯行堪以認定。
二、被害人被害人壬○○、己○○、蔡素卿、甲○○、子○○、
    戊○○、辛○○、寅○、丁○○、乙○○、丑○○、庚○○
    、陳世翠、丙○○及告訴人游麗卿於警詢中之陳述，雖係被
    告以外之人於審判外之陳述，由於被告在本院準備程序時表
    示對檢察官提出之上開證據方法之證據能力沒有意見，又在
    本院言詞辯論終結前未聲明異議，依刑事訴訟法第159條之5
    第2 項規定，自有證據能力得作為被告犯罪之證據，併予敘
    明。
三、核被告所為，係犯刑法第325 條第1 項之普通搶奪既遂罪。
    並且：
  (一)按被告行為後，刑法第56條連續犯之規定，業於94年2月2日
    總統令修正公布刪除，並於95年7月1日施行，則被告之犯行
    ，因行為後新法業已刪除連續犯之規定，此刪除雖非犯罪構
    成要件之變更，但顯已影響行為人刑罰之法律效果，自屬法
    律有變更，依新法第2條第1項規定，比較新、舊法結果，仍
    應適用較有利於被告之行為時法律即舊法論以連續犯（最高
    法院95年度第8次刑事庭會議決議參照）。準此，被告先後5
    次竊盜犯行，行為時均在 95年6月30日以前，時間緊接，所
    犯罪名相同，顯係出於概括之犯意為之，揆諸上開說明，仍
    應依舊法認為連續犯，依修正前刑法第56條之規定，論以一
    罪，並加重其刑。
  (二)另併案部分即犯罪事實欄一之(一)、(四)、(七)至(十五)載部分（即臺
    灣彰化地方法院檢察署95年度偵字第3975、4970、5446、55
    78、5860、6411號）雖未據起訴，然該部分與檢察官起訴有
    罪部分（即同署95年度偵字第3770號、第3792號），具有連
    續犯之裁判上一罪關係，依刑事訴訟法第267 條之規定，應
    為起訴效力所及，本院自應併予審究。
  (三)被告前曾於88年間，因施用毒品案件，經原審法院北斗簡易
    庭以88年度斗簡字第561號刑事簡易判決判處有期徒刑6月確
    定；復於89年間，因施用第1、2級毒品案件，經原審法院以
    89年度訴字第708號刑事判決判處有期徒刑 10月、10月，應
    執行有期徒刑1年6月確定後，經移送接續執行，於91年7月4
    日因縮短刑期假釋出監並付保護管束，復於假釋保護管束期
    間，於91年間，因施用第1、2級毒品案件，經原審法院以92
    年度訴字第170號刑事判決分別判處有期徒刑 1年、1年，應
    執行有期徒刑 1年10月確定，並經撤銷假釋，應執行殘刑有
    期徒刑5月2日，而接續執行，於95年1月9日因縮短刑期假釋
    出監並付保護管束，並於 95年1月31日保護管束期滿執行完
    畢，有臺灣高等法院被告全國前案紀錄表 1份存卷可考，茲
    於 5年以內再故意犯本件有期徒刑以上之罪，不論依修正前
    之刑法第47條，或修正後之刑法第47條第1 項之規定，均構
    成累犯，對被告而言並無有利或不利之情形，自不生新舊法
    比較之問題，應逕依修正前之刑法第47條，論以累犯，並遞
    加重其刑。
  (四)被告因年輕力壯，非無謀生能力之人，曾於(1)86年間犯違反
    麻醉藥品管理條例罪，經臺灣彰化地方法院以86年度易字第
    552 號判處有期徒刑5 月；又於86年間犯違反麻醉藥品管理
    條例罪，經臺灣彰化地方法院以86年度易字第1560號判處有
    期徒刑7 月，兩刑合併接續執行，於87年6 月23日縮刑期滿
    執行完畢；(2)88年間犯違反毒品危害防制，經臺灣彰化地方
    法院北斗簡易庭以88年度斗簡字第561 號刑事簡易判決判處
    有期徒刑6 月確定；復於89年間，因施用第1、2級毒品案件
    ，經臺灣彰化地方法院以 89年度訴字第708號刑事判決判處
    有期徒刑10月、10月，應執行有期徒刑1年6月確定後，經移
    送接續執行，於91年7月4日因縮短刑期假釋出監並付保護管
    束，復於假釋保護管束期間，於91年間，因施用第1、2級毒
    品案件，經原審法院以 92年度訴字第170號刑事判決分別判
    處有期徒刑 1年、1年，應執行有期徒刑1年10月確定，並經
    撤銷假釋，應執行殘刑有期徒刑5月2日，而接續執行，於95
    年1月9日因縮短刑期假釋出監並付保護管束，並於95年1月3
    1日保護管束期滿執行完畢 （參見上開前案紀錄表）。此次
    竟因缺乏生活費用及為購買毒品供己施用，於半個月內連續
    為如事實欄一之(一)至(六)所示 6次搶奪犯行，經檢察官偵查中
    聲請預防性羈押獲准，在檢察官起訴移審後，於 95年5月15
    日經原審法院准許具保【停止羈押】釋放，詎被告仍不知悔
    悟，被告竟於釋放後不滿20日之95年6月3日起之半個月內，
    再連續為如如事實欄一之(七)至(十五)所示 9次搶奪犯行，顯見其
    有犯罪之習慣，經本院審酌後，認非令其強制工作不足以矯
    治其惡習，使其得於勞動場所習得勤勞刻苦之精神及謀生之
    技藝與能力，而認有令入勞動場所強制工作之必要，由於修
    正前刑法第90條規定，係於刑之執行完畢或赦免後，令入勞
    動場所強制工作，其期間為3年以下，修正後之刑法第 90條
    第1項、第2項規定，係於刑之執行前令入勞動場所強制工作
    ，其期間為3年，但執行滿 1年6月後，認無繼續執行之必要
    者，法院得免其處分之執行，同時第98條第2 項又規定，依
    第90條第1 項宣告之保安處分，於處分執行完畢或一部執行
    而免除後，認無執行刑之必要者，法院得免其刑之全部或一
    部執行，因修正前係於：「刑之執行完畢或赦免後令入勞動
    場所強制工作」，而修正後係於：「刑之執行前令入勞動場
    所強制工作」，同時認無執行刑之必要者，得免其刑之全部
    或一部之執行，足見修正後之刑法有關對有犯罪之習慣者宣
    告強制工作之規定，較有利於被告，自應適用修正後之規定
    ，雖修正前有關強制工作處分之期間為： 「3年以下」，而
    修正後之強制工作處分期間為：「3年」 ，期間較長，因法
    律不能割裂適用，有關強制工作之期間仍應適用修正後之規
    定。
四、原審認被告罪證明確，予以論罪科刑，固非無見，惟：(一)被
    告所為如事實欄一之(一)、(七)至(十五)所示之搶奪犯行，業經檢察
    官上訴後併案，原審未及審酌，尚有未恰。(二)被告作案用之
    安全帽僅有半罩式、全罩式安全帽各1 頂，原審認其作案工
    具半罩式安全帽1 頂部分固然無誤，但認定被告作案用全罩
    式安全帽有「2頂」 部分，亦有未恰。(三)原審判決未及比較
    刑法修正前後有關連續犯、累犯、強制工作等之有利與否加
    以比較適用，且未審酌被告犯罪習慣而諭知強制工作，同有
    未合。檢察官上訴意旨以原審未及審酌併辦部分之犯罪事實
    ，指摘原判決不當，為有理由，自應由本院撤銷改判。爰審
    酌被告正值青壯年，貪慾圖利，不思以合法正當途徑賺取所
    得，竟以連續騎乘機車搶奪之手段，搶奪他人財物，影響社
    會治安甚巨惡性重大，雖其後坦承犯行、態度尚稱良好，惟
    迄今均未賠償前開被害人所受損害，且在原審准予具保停止
    羈押後，不滿20日旋即連續搶奪戊○○等 9名被害人，益見
    其犯罪惡習重大等一切情狀，量處如主文第2 項所示之刑及
    強制工作之處分。至扣案半罩式安全帽1頂、全罩式安全帽1
    頂，係被告所有供犯罪所用之物，業經其供承在卷，均應依
    法宣告沒收之。
五、據上論斷，應依刑事訴訟法第369條第1項前段、第364 條、
    第299條第1項前段，刑法第2條第1項、第325條第1項、第90
    條第1項、第2項前段、第38條第1項第2款，修正前刑法第56
    條、第47條，判決如主文。
本案經檢察官卯○○到庭執行職務。
中    華    民    國    95    年    8     月    31    日
              刑事第八庭  審判長法  官  羅  得  村
                                法  官  巫  政  松
                                法  官  陳  宏  卿
上列正本證明與原本無異。
如不服本判決應於收受送達後十日內向本院提出上訴書狀，其未
敘述上訴之理由者並得於提起上訴後十日內向本院補提理由書（
均須按他造當事人之人數附繕本）。
                                書記官  柯  孟  伶
中    華    民    國    95    年    9     月    1     日
【附錄本案論罪科刑法條全文】：
中華民國刑法第325條第1項：
意圖為自己或第3人不法之所有，而搶奪他人之動產者，處6月以
上5年以下有期徒刑。
                                                      Ａ


司法院資訊處製作；財團法人民間司法改革基金會備份。
